【裁判字號】    97,訴,482
【裁判日期】    970807
【裁判案由】    清償借款等
【裁判全文】
臺灣板橋地方法院民事判決               97年度訴字第482號
原      告  丙○○
訴訟代理人  庚○○
被      告  錞鑫企業有限公司
                      樓
兼法定代理  丁○○
人
被      告  乙○○
            歐雅曼實業有限公司
法定代理人  甲○○
被      告  戊○○
                      號2樓
            己○○
上列當事人間請求清償借款等事件，經本院於民國97年7月24日
言詞辯論終結，判決如下：
    主  文
被告錞鑫企業有限公司、丁○○應連帶給付原告新臺幣伍萬捌仟
陸佰元，及均自民國九十七年四月八日起至清償日止，按週年利
率百分之六計算之利息。
被告丁○○應給付原告新臺幣肆拾捌萬肆仟貳佰參拾壹元及自民
國九十七年四月八日起至清償日止，按週年利率百分之五計算之
利息。
被告乙○○、丁○○應連帶給付原告新臺幣拾捌萬玖仟陸佰元，
及被告乙○○自民國九十七年三月二十七日起、被告丁○○自民
國九十七年四月八日起，均至清償日止，按週年利率百分之六計
算之利息。
被告歐雅曼實業有限公司、丁○○應連帶給付原告新臺幣柒拾陸
萬零陸佰捌拾元，及均自民國九十七年四月八日起至清償日止，
按週年利率百分之六計算之利息。
被告戊○○、丁○○應連帶給付原告新臺幣壹佰零伍萬零肆拾元
，及被告戊○○自民國九十七年三月十五日起、被告丁○○自民
國九十七年四月八日起，均至清償日止，按週年利率百分之六計
算之利息。
被告己○○、丁○○應連帶給付原告新臺幣玖拾伍萬玖仟陸佰玖
拾元，及被告己○○自民國九十七年三月二十八日起、被告丁○○自民國九十七年四月八日起，均至清償日止，按週年利率百分
之六計算之利息。
訴訟費用由被告丁○○負擔百分之十四；被告錞鑫企業有限公司
、丁○○連帶負擔百分之二；被告乙○○、丁○○連帶負擔百分
之五；被告甲○○、丁○○連帶負擔百分之二十一；被告戊○○
、丁○○連帶負擔百分之三十；被告己○○、丁○○連帶負擔百
分之三十。
本判決第一項於原告以新臺幣壹萬玖仟元供擔保後，得假執行。
本判決第二項於原告以新臺幣壹拾陸萬壹仟元供擔保後，得假執
行。
本判決第三項於原告以新臺幣陸萬仟元供擔保後，得假執行。
本判決第四項於原告以新臺幣貳拾伍萬仟元供擔保後，得假執
行。
本判決第五項於原告以新臺幣拾伍萬元供擔保後，得假執行。
本判決第六項於原告以新臺幣拾貳萬元供擔保後，得假執行。
    事實及理由
一、本件被告經合法通知，未於言詞辯論期日到場，核無民事訴
    訟法第386 條所列各款情形，爰依原告之聲請，由其一造辯
    論而為判決。
二、原告主張：
(一)返還借款及給付票款部分：
    被告丁○○自民國96年7 月起陸續向原告借款共計新臺幣（
    下同）301 萬8,610 元，並交付由被告錞鑫企業有限公司（
    下稱錞鑫公司）、乙○○、歐雅曼實業有限公司（下稱歐雅
    曼公司）、戊○○及己○○所分別開立如附表一所示之支票
    （以下稱系爭支票）為擔保，約定以系爭支票之發票日為各
    次借款之償還期限，被告丁○○並於系爭支票後背書擔保付
    款，詎原告屆期提示系爭支票，均因存款不足而遭退票。按
    發票人應照支票文義擔保支票之支付；支票背書人應照票據
    文義擔保付款，票據法第126 條及第144 條準用同法第39
    條及第29條定有明文。又借用人應於約定期限內，返還與借
    用物種類、品質、數量相同之物，未定返還期限者，借用人
    得隨時返還，貸與人亦得定一個月以上之相當期限，催告返
    還，民法第478 條定有明文。爰依借貸關係請求被告丁○○
    返還借款301 萬8,610 元，並依票據關係請求被告丁○○分
    別與被告錞鑫公司、乙○○、歐雅曼公司、戊○○及己○○
    就附表一所示之支票負連帶給付之責。
(二)給付會款部分：
    被告丁○○前於95年間擔任會首邀集原告參加合會（以下稱
    系爭合會），原告以獨資之日薪體育用品社及原告本人名義
    參加2 會，每會會款2 萬元，採內標制，會期自95年10 月5
    日起至97年6 月5 日止，原告自95年10月5 日起即陸續依約
    繳交各期會款，至97年11月5 日止已陸續交付被告丁○○共
    計56萬元會款（20000 元×14期×2=560000），原告迄今均
    未得標，詎被告丁○○於96年11月間向原告表示系爭合會因
    故不能繼續進行。按因會首破產、逃匿或有其他事由致合會
    不能繼續進行時，會首及已得標會員應給付之各期會款，應
    於每屆標會期日平均交付於未得標之會員。但另有約定者，
    依其約定。會首就已得標會員依前項規定應給付之各期會款
    ，負連帶責任。會首或已得標會員依第一項規定應平均交付
    於未得標會員之會款遲延給付，其遲付之數額已達兩期之總
    額時，該未得標會員得請求其給付全部會款，民法第709-9
    條第1 項至第3 項定有明文。系爭合會既未能繼續進行，依
    上開規定，被告丁○○與已得標會員應自96年12月5 日起至
    97年6 月5 日止，於每月5 日給付每一未得標會員4 萬元（
    20000 元×14期/7未得標會員= 每期應給付每一未得標會員
    40000 元），原告參加2 會，故被告丁○○與已得標會員應
    每月給付原告8 萬元。然被告丁○○自96年11月迄今，僅陸
    續給付原告7 萬5,769 元，已遲延給付原告16萬4, 231元，
    遲付之數額超出兩期之總額16萬元，依前開民法第709-9 條
    規定，原告自得向被告丁○○請求全部之會款484,231 元（
    000000-00000=484231）。
（三）為此依借貸、票據及合會關係提起本件訴訟，並聲明：除
      假執行擔保金額外，如主文所示。
三、被告經合法通知，未於言詞辯論期日到場，亦未提出準備書
    狀為任何聲明、陳述。
四、得心證之理由：
（一）原告主張之事實，業據提出支票及退票理由單影本各17件
      、會單影本1 件、還款明細影本2 件為證，核屬相符。被
      告對於原告主張之事實，已於相當時期受合法通知，而於
      言詞辯論期日不到場，亦未提出準備書狀爭執，自堪信原
      告之主張為真正。
（二）按發票人應照支票文義擔保支票之支付；支票背書人應照
      票據文義擔保付款，票據法第126 條及第144 條準用同法
      第39條及第29條定有明文。又借用人應於約定期限內，返
      還與借用物種類、品質、數量相同之物，未定返還期限者
      ，借用人得隨時返還，貸與人亦得定一個月以上之相當期
      限，催告返還，民法第478 條定有明文。被告丁○○向原
      告借款301 萬8,610 元，並交付被告錞鑫公司、乙○○、
      歐雅曼公司、戊○○及己○○所分別開立如附表一所示之
      支票為擔保，約定以系爭支票之發票日為各次借款之償還
      期限，被告丁○○並於系爭支票後背書擔保付款，詎支票
      屆期提示未獲付款，從而原告依借貸及票據關係請求被告
      分別連帶給付如主文第一、三、四、五、六項所示之金額
      ，及均自起訴狀繕本送達翌日即被告錞鑫公司、丁○○、
      歐雅曼公司均自97年4 月8 日起，被告乙○○自97年3 月
      27日起，被告戊○○自97年13月15日起，被告己○○自97
      年3 月28日起，均至清償日止，按年息百分之6 計算之利
      息，並無不合，應予准許。
（三）第按因會首破產、逃匿或有其他事由致合會不能繼續進行
      時，會首及已得標會員應給付之各期會款，應於每屆標會
      期日平均交付於未得標之會員。但另有約定者，依其約定
      。會首就已得標會員依前項規定應給付之各期會款，負連
      帶責任。會首或已得標會員依第一項規定應平均交付於未
      得標會員之會款遲延給付，其遲付之數額已達兩期之總額
      時，該未得標會員得請求其給付全部會款，民法第709-9
      條第1 項至第3 項定有明文。系爭合會既未能繼續進行，
      依上開規定，被告丁○○與已得標會員應自96年12 月5日
      起至97年6 月5 日止，於每月5 日給付每一未得標會員4
      萬元（20000 元×14期/7未得標會員= 每期應給付每一未
      得標會員40000 元），原告參加2 會，故被告丁○○與已
      得標會員應每月給付原告8 萬元。然被告丁○○自96年11
      月迄今僅給付原告7 萬5,769 元，已遲延給付原告16 萬
      4, 231元，遲付之數額超出兩期之總額16萬元，故原告依
      前開民法第709-9 條規定請求被告丁○○給付全部之會款
      484,231 元（000000-00000=484231） ，及自起訴狀繕本
      送達翌日即97年4 月8 日起至清償日止，按年息百分之5
      計算之利息，並無不合，應予准許。
五、假執行之宣告：原告陳明願供擔保聲請宣告假執行，核無不
    合，爰酌定相當之擔保金額宣告之。
六、訴訟費用負擔之依據：民事訴訟法第78條、第85條第2項。
中    華    民    國    97    年    8     月    7     日
                  民事第三庭    法  官  許月珍
以上正本係照原本作成
如對本判決上訴，須於判決送達後20日內向本院提出上訴狀
中    華    民    國    97    年    8     月    11    日
                                書記官  劉昌明


司法院資訊處製作；財團法人民間司法改革基金會備份。
